【裁判字號】    92,易,454
【裁判日期】    920919
【裁判案由】    竊佔等
【裁判全文】
臺灣新竹地方法院刑事判決                          九十二年度易字第四五四號
    公  訴  人  臺灣新竹地方法院檢察署檢察官
    被      告  戊○○
    指定辯護人  本院公設辯護人甲○○
右列被告因竊佔等案件，檢察官聲請簡易判決處刑（九十一年度偵字第六九一七號）
，經認不宜，改依通常程序審理，本院判決如左：
    主  文
戊○○意圖為自己不法之利益，而竊佔他人之不動產，處有期徒刑壹年。緩刑肆年，
緩刑期內付保護管束。
戊○○被訴恐嚇罪部分無罪。
    事  實
一、戊○○為瘖啞人，原係坐落新竹縣竹東鎮○○段一○五─一（應有部分為八七六
    ○○分之二五七六）、一○五─二七地號土地及其上建物門牌號碼新竹縣竹東鎮
    ○○路六巷一一號建築物之所有人，因戊○○於民國八十八年十二月三日，以前
    開不動產向富邦商業銀行股份有限公司（以下簡稱富邦銀行）設定新台幣（下同
    ）四百五十九萬元之最高限額抵押權，擔保其於八十八年十二月十六日向富邦銀
    行貸得之三百五十萬元及三十二萬元借款，惟僅繳付本息至八十九年二月十五日
    ，尚欠富邦銀行三百八十萬八千八百二十八元本金及利息未能如期繳付，富邦銀
    行乃於八十九年八月間聲請本院拍賣前開抵押物，經本院於八十九年七月二十日
    以八十九年度拍字第三七一號裁定准予拍賣後，再經富邦銀行聲請本院依法定程
    序查封、拍賣前開土地及建物，嗣經被害人丁○○於九十年五月三十日依拍賣程
    序拍定標得前開土地及建物，於九十年六月十四日聲請本院點交，經協調後，由
    本院執行人員於九十一年八月十三日下午約三時許，將前開土地及建物點交予被
    害人丁○○，並即更換前開處所之鑰匙，且將戊○○及其家人安置於被害人丁○○另租住處所，屋內傢俱亦另租屋放置，戊○○明知前開土地及建物已拍賣點交
    完竣，所有權已移轉予被害人丁○○，竟意圖為自己不法之利益，於九十一年九
    月中旬某日，先以在該不動產建築物外牆及車庫鐵捲門以漆噴上「丁○○你有沒
    有仇人我嗎！」及「富邦銀行詐騙騙錢」等字樣，損壞該不動產外形及可用性，
    再於同年九月下旬某日，破壞該建築物之窗戶一扇，均足生損害於被害人丁○○
    ，且未經同意，即將已更換之門鎖（已裝回）拆下，無故侵入該建築物內居住（
    侵入住宅部分未據告訴），而竊佔前開不動產迄今。
二、案經丁○○告訴及本院告發後由臺灣新竹地方法院檢察署檢察官聲請簡易判決處
    刑，經本院改依通常程序審理。
    理  由
壹、有罪部分
一、訊據被告固坦承現仍居住於前開建物內，且該屋外牆及車庫鐵捲門之噴漆為其所
    為，惟矢口否認前開犯行，辯稱系爭房屋為其所有，且有繳納銀行之分期付款，
    亦未有人告知程序，並無毀損及竊佔之意云云。
二、認定被告犯罪之證據：
（一）毀損部分：
      (1)被告於本院訊問時坦承在卷。
      (2)經噴漆方式毀損之建物外牆及鐵捲門相片五幀。
      (3)證人乙○○之證述。
      (4)被害人丁○○之指述。
      (5)系爭建物業經拍賣程序，由告訴人丁○○取得所有權，有本院八十九年度執
        字第四八六二號卷可稽，故被告並無權於系爭建物之外牆及車庫鐵捲門為噴
        漆之損壞該不動產外形及可用性之行為。
（二）竊佔部分：
      (1)系爭不動產因被告借款設定抵押未清償，業經富邦銀行依法定程序聲請拍賣
        ，有本院八十九年度拍字第三七一號裁定、被告與富邦銀行之契約書影本等
        在卷可稽，故被告辯稱未借款或按期繳納利息等詞，即不足採。
      (2)系爭不動產因被告借款未依規定清償而經債權人富邦銀行聲請查封，且因被
        告為瘖啞人，故於查封時即以書面告知查封要旨，有本院八十九年十月二十
        六日之查封筆錄在卷可稽，是被告當知悉其與富邦銀行間之債務關係，若其
        不願經查封之不動產遭拍賣，自應與債權人協調，被告戊○○事後辯稱無人
        告知程序等詞，即屬卸責之詞。
      (3)又系爭不動產經查封、拍賣時，均有通知被告，有八十九年十一月一日、同
        年月二十八日、九十年一月二十一日、九十年二月二十日、九十年三月二十
        七日、九十年五月十一日之送達證書回證影本在卷可稽，亦有九十年四月三
        十日之應買通知送達回證影本附卷可查，被告於前開程序中均應已知悉系爭
        不動產將遭拍賣，至不得以係瘖啞人為藉口，推稱無人告知程序事項甚明。
      (4)又系爭不動產之所有權業因拍賣之法定程序而移轉予被害人丁○○，有不動
        產權利移轉證書、不動產點交筆錄影本各一份、新竹縣警察局竹東分局九十
        二年三月三日東刑警字第○九二○○二二四六五號函附卷可查，並有本院九
        十一年二月六日執行筆錄影本在卷可查，足證被告應知悉系爭不動產之所有
        權已移轉，被告於長達一年多之拍賣、點交程序中應已充分知悉此項事實，
        僅其不願接受此項結果，惟此並不影響其對系爭不動產已非屬其所有之認知
        ，故其辯稱不知無所有權之詞即屬不堪採信。
      (5)且被告戊○○現仍竊佔系爭不動產不願搬離，並據其坦承在卷，亦與經被害
        人丁○○之指述及證人乙○○之證述相符，並有查證報告在卷可參，被告竊
        佔系爭不動產之事實堪予認定。
（三）故被告前開所辯均不可採信，其犯罪事證明確，犯行洵堪認定。
三、核被告所為係犯刑法第三百二十條第二項之竊佔罪及第三百五十四條之毀損罪。
    被告先後多次毀損犯行，時間緊接，所犯又係構成要件相同之罪，顯係基於概括
    犯意為之，為連續犯，依刑法第五十六條規定，應論以一罪，並加重其刑。被告
    毀損前揭建物之外牆、鐵捲門及窗戶，係在進入該處居住，以達竊佔之目的，顯
    係以毀損之方式達其竊佔目的，故其前開所犯二罪間，有方法結果之牽連關係，
    係屬裁判上一罪，應依刑法第五十五條規定論以較重之竊佔罪。公訴人雖認被告
    對前開二犯行之犯意個別，惟參以被告於本院訊問為何毀損物品時，答稱係為進
    入屋內等語，顯然其間有方法結果關係，故公訴人於此應有誤解。又被告為瘖啞
    人，依其成長背景及與人溝通之能力顯然較低，故依刑法第二十條規定減輕其刑
    。爰審酌被告犯罪動機係為使其家人有居住處所，且其因身體殘障，其妻亦同屬
    瘖啞人，其等於社會謀生及與人溝通均不易，故長久形成對他人之不信任，致欠
    缺與人溝通之能力及技巧，其境況固有堪憐之處，惟其所為對國家公權力之執行
    造成莫大之傷害，且對無辜之被害人不論於精神或金錢上均造成重大之損害，又
    被告於經執行後，並由其妻至警局領取被害人寄交之六萬元補償費，竟毀損及竊
    佔系爭不動產，且既自承於約十五年前即未工作，又於偵查、本院審理時供稱若
    有工作即搬走等語，其犯後態度實屬不佳等一切情狀，量處如主文所示之刑。惟
    念及其妻亦同為瘖啞人，工作、生活均不易，並有稚子待照顧，若遽令其入獄執
    行，其家庭必頓失倚靠，且被告前未曾受有期徒刑以上刑之宣告，有臺灣高等法
    院被告全國前案紀錄表在卷可稽，經拍賣之房屋係其安居之處所，實因缺乏與人
    溝通之能力，致罹此刑責，本院憫其家境及自身殘疾之情形，縱其犯後態度不佳
    ，仍認應再予以機會，使不致因其誤觸罰責，致其家庭破碎，造成更嚴重之社會
    問題，故認本件所宣告之刑以暫不執行為宜，爰併宣告緩刑四年，以勵自新，惟
    因被告仍竊占被害人所購得之建物居住，且拒絕與人溝通，爰並宣告於緩刑期內
    付保護管束，使專人輔導其行為，並告知其法律之規定，使其遵守規定，儘速搬
    離非其所有權之系爭處所。
貳、無罪部分
一、公訴意旨另略以：被告戊○○原所有前開土地及建物經本院依法拍賣，並由本院
    執行人員於九十一年八月十三日下午點交予告訴人丁○○，被告戊○○竟因而心
    生不滿，於點交當晚即九十一年八月十三日晚上九時許起迄翌日凌晨一時十分許
    ，先後接續四次騎乘機車至告訴人丁○○位於新竹縣竹東鎮○○路四三巷十九號
    住處前，手持砍樹用之刀械（未扣案），以大聲叫囂及亂鳴喇叭之方式，恐嚇告
    訴人丁○○，致心生畏懼，而危害於生命、身體之安全，因認被告前開所為係犯
    刑法第三百零五條之恐嚇危害安全罪嫌云云。
二、按犯罪事實應依證據認定之，無證據不得推定其犯罪事實；又不能證明被告犯罪
    者，應諭知無罪之判決，刑事訴訟法第一百五十四條、第三百零一條第一項分別
    定有明文。又告訴人之告訴，係以使被告受刑事訴追為目的，是其陳述是否與事
    實相符，仍應調查其他證據以資審認；即告訴人之指訴係以使被告入罪為目的，
    故多作不利於被告之陳述，自不得以其指訴為被告犯罪之唯一證據，仍必須調查
    其他證據證明告訴人之指訴與事實相符，始可採為證據。再被害人之陳述如無瑕
    疵，且就其他方面調查又與事實相符，固足採為科刑之基礎，倘其陳述尚有瑕疵
    ，則在未究明前，遽採為論罪科刑之依據，即難認適法（最高法院五十二年臺上
    字第一三００號、六十一年臺上字第三０九九號判例參照），再認定不利於被告
    之事實，須依積極證據，苟積極證據不足為不利於被告事實之認定時，即應為有
    利於被告之認定，更不必有何有利之證據；且事實之認定，應憑證據，如未能發
    現相當證據，或證據不足以證明，自不能以推測或擬制之方法，以為裁判基礎；
    而認定犯罪事實所憑證據，雖不以直接證據為限，間接證據亦包括在內；然而無
    論直接或間接證據，其為訴訟上之證明，須於通常一般之人均不致有所懷疑，而
    得確信其為真實之程度者，始得據為有罪之認定，若其關於被告是否犯罪之證明
    未能達此程度，而有合理性懷疑之存在，致使無從形成有罪之確信，根據「罪證
    有疑，利於被告」之證據法則，即不得遽為不利被告之認定（最高法院著有三十
    年上字第八一六號、四十年臺上字第八六號、七十六年臺上字第四九八六號判例
    參照）。又刑法第三百零五條恐嚇罪，所稱以加害生命、身體、自由、名譽、財
    產之事，恐嚇他人者，係指以使人生畏怖心為目的，而通知將加惡害之旨於被害
    人而言，若僅在外揚言加害，並未對被害人為惡害之通知，尚難構成該罪（最高
    法院五十二年台上字第七五一號判例參照）。
三、訊據被告固坦承有至前開處所，惟堅決否認有何恐嚇犯行，辯稱並無恐嚇他人之
    意，僅因強制執行生氣等語。公訴人認被告涉有前開犯行，係以被告之供述、被
    害人之指述及證人丙○○之證述為據。惟經查：
（一）被告於本院訊問及審理均否認有何恐嚇之行為或犯意，且據其供述之當時亦攜
      帶妻、子、女等共同前往，再參以被告為瘖啞人，本院於庭訊時亦曾令其發音
      ，其所發出之聲調即係粗暴之嗓音，則被告供稱當時之行為係在爭執其房屋為
      何被拍賣之詞，當堪採信，被告當時於客觀上表現出大聲叫囂之行為，實乃因
      其身體機能關係，當非係故意以叫囂之方式恐嚇他人，故被告雖有如同一般人
      之叫囂方式表示其情緒之行為，尚難認其有恐嚇之犯意。
（二）至被害人丁○○敘述被告至其家附近之行為，僅係依證人丙○○之敘述，並無
      親身體驗，應未有受惡害之通知。
（三）證人丙○○雖於偵查中結稱被告行為之樣態，惟參以其所述之情形，被告係在
      公共場所之道路上行走，及以其為瘖啞人之方式發洩情緒，依被告係屬瘖啞人
      之狀態，當無法以惡害之通知示人，故而被告縱有如公訴人指述之行為，亦與
      恐嚇罪之構成要件有間。
（四）綜前所述，被告前開所辯尚堪採信，此外復查無其他積極証據足資證明被告前
      開恐嚇犯行，核之前揭規定及判例意旨所示，此部分自應為無罪之諭知。
據上論斷，應依刑事訴訟法第四百五十二條、第二百九十九條第一項前段、第三百零
一條第一項，刑法第五十六條、第三百二十條第二項、第一項、第三百五十四條、第
五十五條、第二十條、第七十四條第一款、第九十三條第一項，罰金罰鍰提高標準條
例第一條前段，判決如主文。
本案經檢察官鍾曉亞到庭執行職務。
中      華      民      國      九十二      年      九    月    十九    日
                                臺灣新竹地方法院刑事第二庭
                                    法  官  王紋瑩
右正本證明與原本無異。
如不服本判決，應於判決送達後十日內向本院提出上訴狀( 應附繕本 )，上訴於
臺灣高等法院。
                                    書記官  馮玉玲
中      華      民      國      九十二      年      九    月    十九    日
附錄本件論罪引用法條：
刑法第三百零五條
以加害生命、身體、自由、名譽、財產之事，恐嚇他人致生危害於安全者，處二年以
下有期徒刑、拘役或三百元以下罰金。
刑法第三百二十條第二項
意圖為自己或第三人不法之所有，而竊取他人之動產者，為竊盜罪，處五年以下有期
徒刑、拘役或五百元以下罰金。
意圖為自己或第三人不法之利益，而竊佔他人之不動產者，依前項之規定處斷。
刑法第三百五十四條
毀棄、損壞前二條以外之他人之物或致令不堪用，足以生損害於公眾或他人者，處二
年以下有期徒刑、拘役或五百元以下罰金。


司法院資訊處製作；財團法人民間司法改革基金會備份。
